【裁判字號】    98,訴,1433
【裁判日期】    980608
【裁判案由】    違反槍砲彈藥刀械管制條例
【裁判全文】
臺灣臺中地方法院刑事判決              98年度訴字第1433號
公  訴  人  臺灣臺中地方法院檢察署檢察官
被      告  甲○○
選任辯護人  黃仕勳律師
            黃興木律師
上列被告因違反槍砲彈藥刀械管制條例案件，經檢察官提起公訴
（98年度偵字第2718號），本院判決如下：
    主    文
甲○○未經許可，寄藏手槍，處有期徒刑貳年，併科罰金新臺幣
陸萬元，罰金如易服勞役，以新臺幣壹仟元折算壹日。緩刑伍年
，並向公庫支付新臺幣陸萬元。扣案捷克製CZ廠75型口徑9MM（
槍號080738號）制式半自動手槍壹枝（含彈匣壹個，槍枝管制編
號0000000000號）、口徑9MM之制式子彈柒顆，均沒收。
    犯罪事實
一、甲○○基於非法寄藏具殺傷力手槍、子彈之犯意，於民國96
    年3、4月間某日，在臺中縣東勢鎮○○路路旁，受黃延炳（
    另案經臺灣臺中地方法院檢察署通緝中）之託，代為保管其
    所交付之捷克製CZ廠75型口徑9MM（槍號080738號）制式半
    自動手槍1枝（含彈匣1個，槍枝管制編號0000000000號）及
    口徑9MM制式子彈10顆，而未經許可持有並將之藏置在其位
    於臺中縣新社鄉○○街1號之1住處房間內。迄於98年1月17
    日上午7時20分許，經警持本院核發之搜索票在上址執行搜
    索，查扣上開手槍1枝（含彈匣1個）及制式子彈10顆（其中
    3顆送鑑試射）而查悉上情。
二、案經臺中縣警察局和平分局報告臺灣臺中地方法院檢察署檢
    察官偵查起訴。
    理    由
一、證據能力部分
    按被告以外之人於審判外之言詞或書面陳述，除法律有規定
    者外，不得作為證據，為刑事訴訟法第159條第1項定有明文
    。其立法本旨係以證人於審判外之言詞或書面陳述，屬於傳
    聞證據，此項證據，當事人無從直接對於原供述者加以詰問
    ，以擔保其真實性，法院亦無從直接接觸證人而審酌其證言
    之憑信性，違背直接審理及言詞審理之原則，除具有必要性
    及信用性情況之除外者外，原則上不認其有許容性，自不具
    證據能力；至所謂具有必要性及信用性情況者，例如刑事訴
    訟法第159條之1至第159條之5及第206條等情形，仍例外認
    其有證據能力。查：
(一)、按現行刑事訴訟法關於「鑑定」之規定，除選任自然人充當
    鑑定人外，另設有囑託機關鑑定制度。依同法第198條、第2
    08條之規定，不論鑑定人或鑑定機關、團體，固均應由法院
    、審判長、受命法官或檢察官視具體個案之需要而為選任、
    囑託，並依第206條之規定，提出言詞或書面報告，始符合
    同法第159條第1項所定得作為證據之「法律有規定」之情形
    。否則所為之鑑定，仍屬傳聞證據。然於司法警察機關調查
    中之案件，為因應實務上，或因量大、或有急迫之現實需求
    ，併例行性當然有鑑定之必要者，例如毒品之種類與成分、
    尿液之毒品反應，或者槍彈有無殺傷力等鑑定，基於檢察一
    體原則，得由該管檢察長對於轄區內之案件，以事前概括選
    任鑑定人或囑託鑑定機關、團體之方式，俾便轄區內之司法
    警察官、司法警察對於調查中之此類案件，得即時送請先前
    已選任之鑑定人或囑託之鑑定機關、團體實施鑑定，以求時
    效（法務部92年9月1日法檢字第0920035083號函參照，刊載
    於法務部公報第312期）。此種由司法警察官、司法警察依
    檢察官所概括選任之鑑定人或囑託鑑定機關、團體所為之鑑
    定結果，與檢察官選任或囑託為鑑定者，性質上並無差異，
    同具有證據能力。卷附之內政部警政署刑事警察局98年3月3
    日刑鑑字第0980015473號鑑驗書，係屬檢察機關概括授權司
    法警察（官）送請鑑定機關實施鑑定，本院並審酌該鑑定機
    關基於其專業職能及經驗所為之鑑驗，做成書面紀錄，其信
    憑性已具相當之擔保，且鑑定過程亦核無何違法或不當之情
    事，揆諸前開說明，自可做為證據。
(二)、扣案之制式手槍1支（含彈匣1個，槍枝管制編號0000000000
    號）及子彈10顆，係臺中縣警察局和平分局持本院核發之搜
    索票至前揭地點執行搜索後查獲扣得，卷附現場照片則為員
    警於臺中縣警察局和平分局鑑識科器材室當場以電子攝錄器
    材拍攝取得，核該等證據並非供述證據，而取得之過程及手
    段亦查無何違法或不當之情事，且經本院依據法定程序進行
    證據之調查，自得為證據。
二、上揭犯罪事實，業據被告甲○○於警、偵訊及本院審理時均
    坦承不諱，並有內政部警政署刑事警察局搜索、扣押筆錄、
    扣押物品目錄表及現場照片在卷足證。核被告之自白與事實
    相符，應屬真實。又扣案槍枝及子彈經囑託內政部警政署刑
    事警察局鑑定結果，送鑑手槍1枝（槍枝管制編號000000000
    0），認係口徑9MM、捷克製CZ廠75型之制式半自動手槍，槍
    號為080738，槍管內具6條右旋來復線，擊發功能正常，可
    供擊發同口徑之制式子彈使用，具殺傷力；另送鑑子彈10顆
    ，認均係口徑9MM制式子彈，採樣3顆試射，可擊發，均具殺
    傷力，有該局98年3月3日刑鑑字第0980015473號鑑驗書附卷
    可稽。是以被告持有寄藏之上開手槍1枝及子彈10顆，均具
    有殺傷力之事實，亦足堪認定。
三、綜上，本案事證明確，被告犯行，洵堪認定，應依法論科。
四、被告甲○○未經許可，寄藏制式手槍及制式子彈，核其所為
    ，係犯槍砲彈藥刀械管制條例第7條第4項之未經許可，寄藏
    槍枝罪及同條例第12條第4項之未經許可，寄藏子彈罪。而
    未經許可，寄藏子彈，係侵害社會法益，被告未經許可，寄
    藏子彈10顆，為單純一罪。被告以一寄藏行為，同時、同地
    寄藏具殺傷力之制式手槍1支及具有殺傷力之制式子彈10顆
    ，係以一行為同時觸犯未經許可，寄藏槍枝罪及未經許可，
    寄藏子彈罪，為想像競合犯，依刑法第55條前段規定，從一
    重以未經許可，寄藏槍枝罪處斷。又寄藏與持有，均係將物
    置於自己實力支配之下，僅寄藏必先有他人之持有行為，而
    後始為之受寄代藏而已，故寄藏之受人委託代為保管，其保
    管之本身，亦屬持有。被告受友人黃延炳之託，保管寄藏制
    式手槍及制式子彈，其保管本身的持有犯行，係受寄之當然
    結果，法律上自宜僅就「寄藏」行為為包括之評價，不另就
    「持有」予以論罪。又被告未經許可寄藏槍枝及子彈之行為
    ，所犯為法定本刑5年以上有期徒刑，併科新臺幣1千萬元以
    下罰金之重罪，然被告係受友人黃延炳之託而受寄代藏，並
    無供自己或他人犯罪之意圖，又被告並無犯罪前科，素行良
    好，犯後亦能坦認犯行，是以本件被告犯罪之具體情狀及行
    為背景觀之，被告犯案情節確屬情輕法重，客觀上足以引起
    社會一般人之同情而堪可憫恕，縱宣告法定最低度之刑猶嫌
    過重，爰依刑法第59條之規定，酌予減輕其刑。又按槍砲彈
    藥刀械管制條例第18條第4項前段規定：「犯本條例之罪，
    於偵查或審判中自白，並供述全部槍砲、彈藥、刀械之來源
    及去向，因而查獲或因而防止重大危害治安事件之發生者，
    減輕或免除其刑。」依其犯罪形態，倘該槍砲、彈藥、刀械
    已經移轉持有，而兼有來源及去向者，固應供述全部之來源
    及去向，始符合上開規定。倘其犯罪行為，僅有來源而無去
    向，或僅有去向而無來源者，祇要供述全部來源，或全部去
    向，因而查獲或因而防止重大危害治安事件之發生時，即符
    合減輕或免除其刑之規定，並非謂該犯罪行為，必須兼有來
    源及去向，始有該條項之適用。否則情節較重者（兼有來源
    及去向），合於減免之規定，情節較輕者（僅有來源而無去
    向，或僅有去向而無來源），反而不合於減免之規定，豈不
    造成輕重失衡。（最高法院95年度臺上字第5130號、96年度
    臺上字第7613號判決意旨參照）。本案據被告供出其槍枝來
    源係自案外人黃延炳所交付，並供稱案外人黃延炳係於96年
    3、4月間因毒品案件要入監執行前寄放等語甚詳，而查，案
    外人黃延炳確於96年4月13日因施用毒品案件，令入臺灣臺
    中監獄臺中分監執行，有案外人黃延炳之臺灣高等法院被告
    前案紀錄表1份存卷足參，則被告前揭所供非全無可信，又
    案外人黃延炳並經臺中縣警察局和平分局報告臺灣臺中地方
    法院檢察署偵辦，並經該署發布通緝在案，有臺中縣警察局
    和平分局刑事案件報告書及案外人黃延炳之臺灣高等法院被
    告前案紀錄表在卷足稽，則被告於偵查及審理中自白，並供
    出其來源，經警察機關報告由檢察官偵查而查獲，則揆諸前
    揭說明，應依槍砲彈藥刀械管制條例第18條第4項之規定，
    減輕其刑。爰審酌被告並無前科，素行良好，有臺灣高等法
    院被告前案紀錄表在卷可稽，其非法持有槍彈，對社會治安
    及民眾安全，已構成潛在之威脅，惡性非輕，惟被告坦承犯
    行及犯罪之動機、目的、手段、所生之危害及犯罪後之態度
    等一切情狀，量處如主文所示之刑，罰金刑之部分並諭知易
    服勞役之標準。又被告前未曾因故意犯罪受有期徒刑以上刑
    之宣告，此有臺灣高等法院被告前案紀錄表在卷足按，被告
    因受友人黃延炳所託而寄藏本案槍彈，並無供自己或他人犯
    罪之意圖，已如前述，其性格尚非不可教化，被告犯後均坦
    認犯行，態度尚佳，足見深切之悔意，信其經此偵審程序教
    訓，當能知所警惕，並無再犯之虞，本院因認上開對被告所
    宣告之刑，應俱以暫不執行為適當，爰併予宣告緩刑5年，
    以勵自新，並斟酌本案情形，依同條第2項第4款規定，諭知
    被告應向公庫支付新臺幣6萬元。扣案之手槍1枝（含彈匣1
    個，管制編號0000000000號）及子彈7顆，均係屬違禁物，
    不問屬於犯人與否，均依刑法第38條第1項第1款之規定宣告
    沒收。至於扣案已鑑驗擊發之原具有殺傷力之制式子彈3顆
    ，已失去子彈功能，而不具有殺傷力，非屬違禁物，不另予
    宣告沒收。
據上論斷，應依刑事訴訟法第299條第1項前段，槍砲彈藥刀械管
制條例第7條第4項、第12條第4項，刑法第11條前段、第55條、
第59條、第42條第3項、第74條第1項第1項、第2項第4款，第38
條第1項第1款，判決如主文。
本案經檢察官乙○○到庭執行職務。
中    華    民    國    98    年     6    月    8    日
            刑事第三庭    審判長法  官  周瑞芬
                                法  官  楊曉惠
                                法  官  李慧瑜
以上正本證明與原本無異。
如不服本判決應於收受判決後10日內向本院提出上訴書狀，並應
敘述具體理由；其未敘述上訴理由者，應於上訴期間屆滿後20日
內向本院補提理由書（均須按他造當事人之人數附繕本）「切勿
逕送上級法院」。
                                書記官  陳青瑜
中    華    民    國    98    年    6    月    8    日
附錄論罪科刑法條
槍砲彈藥刀械管制條例第7條
未經許可，製造、販賣或運輸火砲、肩射武器、機關槍、衝鋒槍
、卡柄槍、自動步槍、普通步槍、馬槍、手槍或各類砲彈、炸彈
、爆裂物者，處死刑、無期徒刑或7年以上有期徒刑；處徒刑者
，併科新台幣3千萬元以下罰金。
未經許可，轉讓、出租或出借前項所列槍砲、彈藥者，處無期徒
刑或5年以上有期徒刑，併科新台幣1千萬元以下罰金。
意圖供自己或他人犯罪之用，而犯前二項之罪者，處死刑或無期
徒刑；處徒刑者，併科新台幣5千萬元以下罰金。
未經許可，持有、寄藏或意圖販賣而陳列第1項所列槍砲、彈藥
者，處5年以上有期徒刑，併科新台幣1千萬元以下罰金。
第1項至第3項之未遂犯罰之。
槍砲彈藥刀械管制條例第12條
未經許可，製造、販賣或運輸子彈者，處1年以上7年以下有期徒
刑，併科新台幣500萬元以下罰金。
未經許可，轉讓、出租或出借子彈者，處6月以上5年以下有期徒
刑，併科新台幣300萬元以下罰金。
意圖供自己或他人犯罪之用，而犯前二項之罪者，處3年以上10
年以下有期徒刑，併科新台幣700萬元以下罰金。
未經許可，持有、寄藏或意圖販賣而陳列子彈者，處5年以下有
期徒刑，併科新台幣300萬元以下罰金。
第 1 項至第 3 項之未遂犯罰之。


司法院資訊處製作；財團法人民間司法改革基金會備份。
